【裁判字號】    92,上訴,15
【裁判日期】    920128
【裁判案由】    公共危險
【裁判全文】
臺灣高等法院臺中分院刑事判決                  民國九十二年度上訴字第一五號
    上  訴  人
    即  被  告  丙○○  男  三.
    指定辯護人  本院公設辯護人  甲○○
右上訴人因公共危險案件，不服臺灣彰化地方法院中華民國九十一年十一月二十日第
一審判決（民國九十一年度訴字第一二六五號，起訴案號：臺灣彰化地方法院檢察署
民國九十一年度偵字第七○五○號），提起上訴，本院判決如左：
    主      文
上訴駁回。
    事      實
一、丙○○曾於民國（下同）七十五年間犯槍砲彈藥刀械管制條例案經本院判處有期
    徒刑五月，如易科罰金以三十元折算一日，於七十五年十一月十一日易科罰金執
    行完畢。又於七十五年間犯竊盜罪經本院判處有期徒刑五月確定，於七十六年十
    月十六日執行完畢。又於七十八年間犯竊盜罪，經臺灣彰化地方法院判處有期徒
    刑十月確定，於七十九年二月十二日執行完畢。又於七十九年間犯妨害公務及恐
    嚇等二罪，經同院按序判處有期徒刑八月、一年六月，定應執行有期徒刑二年確
    定，於八十二年一月八日執行完畢。又於八十二年間犯搶奪罪，經同院判處有期
    徒刑一年十月確定，於八十四年一月十四日假釋出獄，八十四年六月十一日假釋
    期滿執行完畢。又於八十四年間犯竊盜罪，經本院判處有期徒刑一年三月確定，
    及於八十四年間犯殺人未遂罪，經臺灣彰化地方法院判處有期徒刑七年二月，前
    開二罪，經裁定定應執行有期徒刑八年二月。又於八十四年間另犯違反懲治盜匪
    條例、妨害風化等案件，按序經同院判處有期徒刑三年八月、六月，定應執行有
    期徒刑四年，自九十一年四月十日假釋出獄，假釋期滿日期為九十六年七月十七
    日（不構成累犯）；詎其於假釋中竟不知警惕，於九十一年十月九日上午八時四
    十五分許，因心情不佳，竟意圖燒燬現未有人所在，為其個人所有、平日僅其個
    人自行使用、位於彰化縣和美鎮○○路○段五十號之房屋，而以打火機點燃置於
    該屋房間內之小沙發，除燒燬該小沙發外，屋內桌子、通舖上之衣櫃、書櫃亦被
    燒燬，火勢並延燒至該房屋之天花板、屋樑，屋樑已燃燒至焦黑燬壞之喪失該住
    宅效用程度（起訴書誤載為：擴大延燒致燒燬現供人使用之住宅及現有人所在之
    建築物），並有延燒至周邊鄰宅之可能，已致生公共危險；嗣經鄰居報警救災，
    丙○○並在旁圍觀火勢而為警查獲。
二、案經彰化縣警察局和美分局報請臺灣彰化地方法院檢察署檢察官偵查起訴。
    理      由
一、訊據上訴人即被告丙○○（以下稱被告）矢口否認有何放火情事，辯稱：我當時
    在施用強力膠，因欲燒掉所餘之強力膠袋，在不小心之下才引燃沙發，我不是故
    意要放火，我在警訊中承認放火，是在施用強力膠後，精神狀況不佳時說錯的等
    語；惟查，被告於警訊供認稱：「因待在和美鎮○○路○段五○號家中感到鬱悶
    而突然想到放火燒屋，我持打火機，點燃住家臥房沙發而引燃火災」等語。檢察
    官偵查中供稱：「有放火，是吸強力膠才會放火的，家裏住我一人而已」等語。
    均確自白故意放火燒燬房屋不諱（見偵查卷第四頁反面、第二十三頁反面）。且
    證人即為被告製作筆錄之員警洪啟智於原審法院到院證稱：「我逮捕被告時他精
    神狀態很正常，沒有什麼不對勁，我抓到被告時他自己都說他要放火燒掉自己的
    房子。」等語；證人黃振芳亦到原審法院證稱：「（你當天看到被告的情形如何
    ？）發生火警時，被告說要來我家坐，他說他要把房子燒掉，當時被告的精神狀
態很正常，本案這間房子只有被告一人在住。」等語，再觀偵訊筆錄之時間，已
    是該同日下午五時三十分，距案發之上午八時四十五分已近九個小時，是縱被告
    確曾施用強力膠，亦應不致誤為自承有放火情事，是被告於案發時點燃放火時尚
    無精神狀況不佳之情況，亦不存在心神喪失或精神耗弱情事，其於警訊、檢察官
    偵查中自白放火情節應與事實相符，於原審法院及本院中所辯係失火避重就輕之
    詞，應不足採。再查證人即到場救災之消防局人員許育基於原審法院審理中證述
    ：「我當天是我在現場指揮，屋樑、天花板有燒燬，屋內的小沙發椅、通舖上的
    衣櫃、書櫃、桌子，也都燒燬了，我們在搶救時我們有到現場瞭解該屋只有被告
    一人住，被告住的這間房子與其他的房子有區隔約二臺尺左右，沒有連在一起，
    我去的時候有救災所以沒有波及鄰宅，若本案再燒十分鐘左右沒有被發現的話會
    燒到隔壁。」等語。證人許育基並庭呈本件火場之鑑識報告及照片七張，與其所
    證述之房屋燒燬情形相符，且有彰化縣消防局火災原因調查報告書一件附卷可憑
    （見原審卷第五十四頁至第八十五頁）亦足認本件火災已致生公共危險；此外亦
    有警卷照片十張附卷可參，足證上開房屋已達喪失其住宅效用燒燬之程度，被告
    放火燒燬自己所有房屋之犯行，應可認定。
二、核被告所為，係犯刑法第一百七十四條第二項之放火燒燬未有人所在自己所有住
    宅罪。按刑法第一百七十三條第一項之放火罪，係以放火燒燬之住宅或建築物等
    現既供人使用或有人所在，依通常情形往往因放火結果遭受意外之危害，為保護
    公共安全起見，特為加重處罰之規定，故該條所稱之人，當然係指放火人犯以外
    之人而言，如果前項住宅或建築物，即為放火人犯自行使用或只有該犯在內，則
    其所在或使用之人已明知放火行為並不致遭受何種意外危害，自不能適用該條項
    處斷，此經最高法院著有二十八年上字第三二一八號判例及八十八年度臺上字第
    六五五○號判決可資參照；又該房屋與鄰宅均獨立區隔，亦尚未進一步延燒致鄰
    宅，公訴人認本件火勢已擴大延燒致燒燬現供人使用之住宅及現有人所在之建築
    物一節，亦與事實不符，均容有誤會，公訴人認被告係犯同法第一百七十三條第
    一項之罪，尚有未洽，惟起訴之事實同一，原審法院自得變更起訴法條審判之。
    原審法院審酌被告素行不良、前科累累（見卷附臺灣高等法院被告全國前案紀錄
    表）、於假釋期間再犯本件、犯罪之動機、目的、手段、本件房屋位於人口稠密
    處亦與他人鄰宅甚為接近，所生之公共危險甚大，及犯罪後之態度等一切情狀，
    適用刑事訴訟法第二百九十九條第一項前段，第三百條，刑法第一百七十四條第
    二項之規定，判決被告放火燒燬現未有人所在之自己所有住宅致生公共危險罪，
    量處有期徒刑壹年拾月。並認扣案之水果刀一把，與本件犯罪無關，不諭知沒收
    ，認事用法，尚無不合，量刑亦屬妥適，被告上訴意旨：「仍執前揭辯解，因當
    時吸食強力膠，不知道怎樣起火的，我不是故意要放火」等語，惟吸用強力膠，
    依被告在本院審理中供稱係用塑膠袋裝強力膠再用嘴巴吹，吸強力膠的味道，並
    無需要用打火機點火燒烤強力膠後吸用，經核其上訴意旨，為無理由，應予駁回
    。
三、據上論結：應依刑事訴訟法第三百六十八條，判決如主文。
本案經檢察官乙○○到庭執行職務。
中      華      民      國      九十二     年     一      月   二十八   日
                                臺灣高等法院臺中分院刑事第一庭
                                      審判長法  官  陳  紀  綱
                                            法  官  陳  登  源
                                        法  官  方  艤  駐
右正本證明與原本無異。
如不服本判決應於收受送達後十日內向本院提出上訴書狀，其未敘述上訴之理由者並
得於提起上訴後十日內向本院補提理由書（均須按他造當事人之人數附繕本）。
                                            書記官  江  玉  萍
中      華      民      國      九十二     年     一      月   二十九   日
附錄本案論罪科刑法條：
刑法第一百七十一條第一項、第二項：
放火燒燬現非供人使用之他人所有住宅或現未有人所在之他人所有建築物、礦坑、火
車、電車或其他供水、陸、空公眾運輸之舟、車、航空機者，處三年以上、十年以下
有期徒刑。
放火燒燬前項之自己所有物，致生公共危險者，處六月以上、五年以下有期徒刑。
失火燒燬第一項之物者，處六月以下有期徒刑、拘役或三百元以下罰金：失火燒燬前
項之物，致生公共危險者亦同。
                                                                        Ｒ


司法院資訊處製作；財團法人民間司法改革基金會備份。
